臺灣高等法院刑事判決　　　　　　　　 96年度上訴字第401號
上　訴　人
即　被　告　甲○○
　　　　　　　　　　指定送達代收人：乙○○住台北市忠孝東
選任辯護人　李宗輝律師
　　　　　　呂偉誠律師
上列上訴人即被告因公共危險案件，不服臺灣宜蘭地方法院95年
度訴字第458 號，中華民國95年12月26日第一審判決（起訴案號
：臺灣宜蘭地方法院檢察署94年度核退偵字第136 號）提起上訴
，本院判決如下：
    主  文
原判決撤銷。
甲○○失火燒燬他人所有之鰻苗寮，致生公共危險，處拘役伍拾
玖日，如易科罰金，以參佰元折算壹日。
    事  實
一、甲○○前因公共危險案件，經本院於民國九十一年十一月二
    十一日以九十一年度上更一字第六二八號判決判處有期徒刑
    十月確定，嗣於九十三年一月十四日因徒刑執行完畢出監。
    詎仍不知悔改，於宜蘭縣壯圍鄉東港村海灘上整地撿拾漂流
    物、垃圾集中燃燒時，本應注意海灘上尚設有供捕鰻苗人臨
    時休憩之鰻苗寮，應小心用火，以防止引發火災之發生，且
    依當時情況並無不能注意情事，竟疏未注意，於九十四年八
    月二十五日中午十二時二十八分許，在宜蘭縣壯圍鄉東港村
    海灘上一座所有人不詳之供捕鰻苗人臨時休憩之鰻苗寮邊二
    、三公尺外圍沙地，撿拾漂流物、垃圾集中並持打火機點火
    燃燒時，未小心用火，致因火苗在海灘風勢吹襲下延燒至前
    開鰻苗寮，引發火災，致生公共危險，嗣經宜蘭縣消防局壯
    圍消防分隊趕至現場滅火，惟前開鰻苗寮仍因此燒燬。
二、案經宜蘭縣警察局礁溪分局報請臺灣宜蘭地方法院檢察署檢
    察官偵查起訴。
    理  由
壹、程序部分
一、證人黃健哲、何政翰、王維進於偵查中經具結之陳述筆錄，
    有證據能力。
    按「被告以外之人於偵查中向檢察官所為之陳述，除顯有不
    可信之情況者外，得為證據。」刑事訴訟法第一百五十九條
    之一第二項定有明文。經查：「(一)、證人黃健哲於偵查中經
    具結之訊問筆錄之證述筆錄（見核退偵字第一三六號卷第五
    十五至五十六頁）」、「(二)、證人何政翰於偵查中經具結之
    訊問筆錄之證述筆錄（見核退偵字第一三六號卷第五十六至
    五十七頁）」、「(三)證人王維進偵查中經具結之訊問筆錄（
    見核退偵字第一三六號卷第五十七至五十八頁）」，形式上
    觀之並無違法取供之情事，且查無顯有不可信之情況，依前
    揭說明，自應具有證據能力。
二、又按：刑事訴訟法第一百五十九條第一項雖規定，被告以外
    之人於審判外之言詞或書面陳述，除法律有規定外，不得作
    為證據。惟同法第一百五十九條之五明定：「被告以外之人
    於審判外之陳述，雖不符前四條之規定，而經當事人於審判
    程序同意作為證據，法院審酌該言詞陳述或書面陳述作成時
    之情況，認為適當者，亦得為證據。」、「當事人、代理人
    或辯護人於法院調查證據時，知有第一百五十九條第一項不
    得為證據之情形，而未於言詞辯論終結前聲明異議者，視為
    有前項之同意。」，其立法理由在於傳聞證據未經當事人之
    反對詰問予以核實，乃排斥其證據能力。惟當事人如放棄對
    原供述人之反對詰問權，於審判程序表示同意該等傳聞證據
    可作為證據，此時，法院除認該傳聞證據欠缺適當性外，自
    可承認其證據能力。又當事人、代理人或辯護人於調查證據
    時，知有刑事訴訟法第一百五十九條第一項不得為證據之情
    形，卻表示「對於證據調查無異議」、「沒有意見」等意思
    ，而未於言詞辯論終結前聲明異議者，應視為已有將該等傳
    聞證據採為證據之同意。最高法院九十三年度台上字第三五
    三三號、九十四年度台上字第二九七六號判決亦採同一見解
    。經查本案被告甲○○、選任辯護人及檢察官於原審及本院
    準備程序期日、審判期日，對本案之全部證據即：證人黃健
    哲於原審之證述筆錄及宜蘭縣政府消防局於九十四年九月十
    六日所製之火災原因調查報告書等，表示對證據能力不爭執
    ，復於審判期日就原審及本院一一提示之證據於言詞辯論終
    結前，均未就所調查之證據主張有刑事訴訟法第一百五十九
    條第一項不得為證據之情形，是參照上開說明要旨，本案經
    調查之證據，均有證據能力。
三、另現場照片影本六張，均係利用相機拍攝影印所得，與本案
    犯罪事實有自然之關聯性，經查並無不得作為證據之事由，
    依法自得作為證據。
貳、實體部分
一、訊據被告甲○○就其於前揭時、地，在宜蘭縣壯圍鄉東港村
    海灘上撿拾漂流物集中後並持打火機引燃火苗燃燒時，因用
    火不當延燒至海灘上所設供宜蘭縣壯圍鄉東港村之捕鰻苗人
    臨時休憩之鰻苗寮一座燒燬之事實，供承不諱，惟矢口否認
    有何失火燒燬他人之物，致生公共危險之犯行，辯稱：伊要
    在海邊抓魚苗，要在海灘上做一只蒙古包作臨時休息之處所
    ，於整理場地把漂流木、垃圾集中，在距離魚寮二、三公尺
    處燒燬時，不小心燒到該座捕鰻苗人臨時休憩之魚寮。且該
    處屬於空曠之海灘，無延燒之可能，應不致生公共危險云云
    。惟查：
  (一)、前揭事實，業據被告於警詢、偵查、原審乃至本院審理中
      自承伊要在海邊抓魚苗，要在海灘上做一只蒙古包作臨時
      休息之處所，於整理場地把垃圾或漂流木集中並持打火機
      燒燬時，不小心燒到該只捕鰻苗人臨時休憩之魚寮等語在
      卷（見核退偵字第一三六號卷第三十四頁、六十五至六十
      六頁、原審卷第三十九頁、本院卷第三十三至三十五頁）
      ，核與證人黃健哲於偵查中結證稱：當天中午其母說海邊
      有黑煙，伊前去查看時，看到離海岸不遠處的魚寮起火燃
      燒，該魚寮為東港村裡的人一同使用，東西不知是誰放的
      ，供做抓鰻苗時休息處，當時海邊只有被告一人，他一直
      面對海邊說話，伊問他魚寮為何著火，他說他不知道，他
      剛從水裡上來，伊打電話請其母叫消防車來滅火，他還問
      伊是否要報警，伊說要請人滅火等語（見核退偵字第一三
      六號卷第五十五至五十六頁），復於原審審理時證稱：伊
      所有之商店係開在宜蘭縣壯圍鄉東港村海邊簡易碼頭附近
      ，於九十四年八月二十五日中午，其母看到有很大之濃霧
      ，告知伊後，伊遂前往查看，當時看到鰻苗寮起火燃燒，
      火勢很大，靠近時看到被告在海邊走來走去，伊問被告是
      否知道火如何燃燒，被告答稱忘記了，伊覺得被告好像喝
      醉酒故伊不敢靠近他等語（見原審卷第三十二頁）；又另
      名目擊者證人何政翰亦於偵查中證稱：伊見該處起火即前
      往查看，有看到黃健哲及被告，伊問黃健哲是不是被告放
      火的，黃健哲跟伊說他不清楚，不過被告瘋瘋的，叫伊等
      過去小心一點，被告對海咆哮時，有在被告腳下發現酒瓶
      ，但不知是不是被告的等語（見核退偵字第一三六號卷第
      五十六至五十七頁）情節相符，堪可信實。且證人黃健哲
      明確證稱：燃燒魚寮附近有無垃圾伊沒有注意，但有看到
      漂流木等語（見原審卷第三十五至三十六頁），證人何政
      翰亦證稱：伊去時魚寮都燒起來，魚寮旁都是沙子及一些
      漂流木等語（見核退偵字第五十七頁），可見被告所稱伊
      當時是在整理場地把垃圾或漂流木集中燃燒乙節，尚非虛
      妄。
  (二)、上開火災現場，經宜蘭縣政府消防局派員至現場勘驗，研
      判：「１、現場經勘查，起火處所並無從事炊事及敬神祭
      祖活動之跡象，研判因敬神祭祖活動及炊事不慎引起火災
      之可能性較小；２、現場當時並未有人員在工寮（即指本
      件燒燬供捕鰻苗人臨時休憩之鰻苗寮）內活動，研判當時
      可能無用電之情形，研判本案因用電不慎引起火災之可能
      性較小；３、現場經勘查，未發現可疑之自燃性化學物品
      ，因化學物品自燃引起火災之可能性較小；４、火災現場
      位於不特定人得以進出之海邊沙灘，起火工寮西南側部分
      漂流木向南側外傾倒，不排除火流是由工寮外側向內部延
      燒之可能性，研判不排除因外來明火引起火災之可能性。
      綜合現場勘查研判，本案不排除以外來明火引起火災之可
      能性。」，此有該局於九十四年九月十六日所製之火災原
      因調查報告書及現場照片影本六張在卷可參（見核退偵字
      第一三六號卷第六至十九頁），被告亦自承確實是外來明
      火引起，並稱係伊燒垃圾，不小心延燒到魚寮等語（見核
      退偵字第一三六號卷第六十六頁），足認被告確有失火致
      燒燬前開魚寮之行為。
  (三)、至證人黃健哲、何政翰雖均於偵查中證稱：伊等與被告溝
      通時，被告對伊等說火是他放的，被告說海這麼漂亮但放
      一堆東西，很生氣所以放火燒了等語（見核退偵字第一三
      六號卷第五十六頁），被告固自承有放火行為，然被告所
      稱「放一堆東西」，很生氣所以放火燒了等語，究係指其
      整地撿拾之漂流木、垃圾，抑或指前開鰻苗寮，尚非無疑
      ，況被告已自承確有整地將撿拾之漂流木、垃圾集中後，
      以打火機點燃焚燒，前開證人所稱被告說火是他放等語，
      可否率而執為認定被告係故意放火燒燬前開鰻苗寮之依據
      ，亦值存疑。另證人宜蘭縣政府消防局本件火災之鑑識人
      員王進維於偵查中結證稱：本件火災之發生並非鰻苗寮外
      圍之垃圾延燒至鰻苗寮，因為鰻苗寮外圍並未發現漂流木
      或其他材質燒燬物，伊到現場並未看見鰻苗寮旁有其他材
      質燒毀物，但因為當地是沙地，所以現場容易被破壞，伊
      去現場看到的都是鰻苗寮本身之建材等語（見核退偵字第
      一三六號卷第五十七至五十八頁），證人王進維雖否認看
      見鰻苗寮附近有何其他材質之燒毀物，惟證人既稱當地是
      沙地，現場容易被破壞，且依證人黃健哲所證伊到場之後
      離開到消防車時間約一小時，消防車到時火是否已滅伊不
      清楚等語（見原審卷三十六頁），可見證人王進維到達現
      場時，距起火時點，已有相當時間，則其前開所證未見有
      延燒之痕跡乙節，亦難率而認定被告燒燬鰻苗寮係故意放
      火而為。
  (四)、按刑法第一百七十五條之規定，固以致生公共危險即具體
      危險為犯罪構成要件之一，惟所謂公共危險，祇須有發生
      實害之蓋然性為已足，即有致生公共危險結果之具體危險
      ，即屬相當，此有最高法院七十二年度台上字第二五三二
      號判決可資參照。查本件起火地點在宜蘭縣壯圍鄉東港村
      之海灘上，雖屬空曠且為無法延燒之沙灘地，但證人黃健
      哲於原審審理時證稱：起火時火勢猛烈，濃煙直竄，該只
      燃燒之鰻苗寮距離約六、七公尺處即有其他鰻苗寮數座在
      旁等語（見原審卷第三十二、三十五至三十六頁）。復依
      前揭「火災現場勘查紀錄及原因研判」之記載，火災時吹
      東風（見核退偵字第一三六號卷第十二頁），若未及時撲
      滅，隨燃燒材質飄飛之火苗仍可能危害周遭之鰻苗寮，已
      有發生實害之蓋然性，是被告辯稱應不致生公共危險，不
      足採信。
  (五)、綜上所陳，被告上開辯解，不足採信。本案事證明確，被
      告犯行堪可認定，自應依法論科。
二、法律適用：
  (一)、上開遭被告失火燒燬之鰻苗寮，係屬他人所有之物，此經
      證人黃健哲於原審審理時證稱：曾有人問伊其鰻苗寮及其
      內物品為何不見，伊即請該員至警察局詢問等語（見原審
      卷第三十三頁）明確，是核被告所為，係犯刑法第一百七
      十五條第三項之失火燒燬同法第一百七十三條、第一百七
      十四條以外之物罪。
  (二)、又被告係失火肇致燒燬前開他人所有之鰻苗寮，並非故意
      放火燒燬，另公訴人認被告所燒燬之物，屬於同法第一百
      七十四條第一項所稱之建築物云云，惟按刑法第一百七十
      三條、第一百七十四條所指之「建築物」，乃指定著於土
      地之工作物，除須上有屋面，周有門壁，足以蔽風雨、通
      出入外，尚須適於吾人長久起居出入始可，最高法院八十
      八年度台上字第二二五七號判決、九十年度台上字第四八
      二號判決亦採同一見解。是得認為係建築物之工作物，除
      有建築物之外形以外，尚須得供人做為飲食休憩等旦夕作
      息使用之處所。而依本件證人黃健哲於原審審理時證稱：
      本件燒燬之物為抓鰻苗之工寮，鰻苗寮通常係由塑膠布、
      黑網及樹枝圍成圓弧型，極易拆卸，一般而言有門無窗戶
      ，寬約二、三公尺，長約七、八公尺，屬於捕鰻苗人休憩
      之處所，因冬季夜間捕鰻苗人自海裡捕鰻苗上岸後可藉該
      鰻苗寮稍作休息後，再次下海捕鰻苗，伊未曾見過有人生
      活起居都在裡面等語（見原審卷第三十三、三十四頁），
      可徵本件燒燬之物，係宜蘭縣壯圍鄉東港海邊捕鰻苗人專
      為冬季夜間捕鰻苗時，用以抵擋夜晚低溫寒風、短暫休憩
      、置放魚具等私有物，外型類如蒙古包或棚帳之簡易寮舍
      ，實難以作為旦夕作息使用之處所，應不適於吾人長久起
      居出入，未符建築物之要件。公訴人前開所認尚有未當，
      惟因被告燒燬刑法第一百七十三條、一百七十四條以外他
      人所有之鰻苗寮，致生公共危險，起訴基本事實相同，本
      院自得逕予審理並變更起訴法條。
  (三)、刑法修正之新舊法比較
      按刑法業於九十四年二月二日修正公布，並於九十五年七
      月一日生效施行，關於新舊法之比較適用，自應依刑法第
      二條第一項「行為後法律有變更者，適用行為時之法律。
      但行為後之法律有利於行為人者，適用最有利於行為人之
      法律。」之規定，依從舊從輕原則適用法律；且比較時，
      應就罪刑有關之共犯、未遂犯、想像競合犯、牽連犯、連
      續犯、結合犯，以及累犯加重、自首減輕暨其他法定加減
      原因（如身分加減）與加減例等一切情形，綜其全部罪刑
      之結果而為比較（最高法院九十五年五月二十三日九十五
      年度第八次刑庭會議決議參照）。爰先就本件新舊法比較
      結果論述如下：
  １、刑法分則編各罪所定罰金之貨幣單位原為銀元，且依修正
      前刑法第三十三條第五款規定，罰金刑為一銀元以上，而
      有關罰金倍數之調整及銀元與新台幣之折算標準，則定有
      「罰金罰鍰提高標準條例」及「現行法規所定貨幣單位折
      算新台幣條例」，除罰金以一銀元折算三元新台幣外，並
      將七十二年六月二十六日以前修正之刑法部分條文罰金數
      額提高十倍，其後修正者則不再提高倍數，修正後刑法第
      三十三條第五款則將罰金刑提高為新台幣一千元以上，並
      以百元計算之，且因刑法第三十三條第五款所定罰金貨幣
      單位既已改為新台幣，刑法分則編各罪所定罰金之貨幣單
      位亦應配合修正為新台幣，且考量刑法修正施行後，不再
      適用「現行法規所定貨幣單位折算新台幣條例」，為使刑
      法分則編各罪所定罰金之最高數額與刑法修正前趨於一致
      ，爰增訂刑法施行法第一條之一規定，將刑法分則編各罪
      所定罰金之貨幣單位均改為新台幣，並將七十二年六月二
      十六日以前修正之刑法部分條文罰金數額提高為三十倍，
      其後修正者則提高為三倍。是刑法分則編各罪所定罰金刑
      之最高數額，於上開規定修正後仍屬一致，並無不同，但
      其罰金刑之最低數額，則比修正前提高，經比較上述新舊
      法，認適用被告行為後上開新法規定，對被告非較為有利
      ，而應適用修正前刑法第三十三條第五款之規定。
  ２、本件就上開有新舊法變更之比較與罪刑有關之一切情形，
      綜其全部結果而為比較後，應適用修正前之刑法規定。
  ３、又「易科罰金之折算標準、易服勞役之折算標準及期限，
      新法施行後，應依新法第二條第一項之規定，適用最有利
      於行為人之法律。」，採最有利原則，不在新舊法綜合比
      較之列，最高法院九十五年五月二十三日九十五年度第八
      次刑庭會議決議參照。被告甲○○犯罪時之刑法第四十一
      條第一項前段、第二項規定：「犯最重本刑為五年以下有
      期徒刑以下之刑之罪，而受六個月以下有期徒刑或拘役之
      宣告，因身體、教育、職業、家庭之關係或其他正當事由
      ，執行顯有困難者，得以一元以上三元以下折算一日，易
      科罰金。」。」「併合處罰之數罪，均有前項情形，其應
      執行之刑逾六月者，亦同。」，又被告行為時之易科罰金
      折算標準，修正前罰金罰鍰提高標準條例第二條前段（現
      已刪除）規定，就其原定數額提高為一百倍折算一日，則
      本件被告行為時之易科罰金折算標準，應以銀元三百元折
      算一日，經折算為新臺幣後，應以新臺幣九百元折算為一
      日。惟九十五年七月一日修正公布施行之刑法第四十一條
      第一項前段、第二項則規定：「犯最重本刑為五年以下有
      期徒刑以下之刑之罪，而受六個月以下有期徒刑或拘役之
      宣告者，得以新臺幣一千元、二千元或三千元折算一日，
      易科罰金。」「前項規定於數罪併罰，其應執行之刑未逾
      六月者，亦適用之。」，比較修正前後之易科罰金折算標
      準，九十五年七月一日修正公布施行後之規定，並非較有
      利於被告，依刑法第二條第一項前段，應適用修正前刑法
      第四十一條第一項前段、第二項之規定，定其易科罰金之
      折算標準。
三、原審認被告罪證明確，予以論罪科刑，固非無見，惟查：本
    件被告所為係涉犯刑法第一百七十五條第三項之失火燒燬同
    法第一百七十三條、第一百七十四條以外之物罪。原審誤認
    被告係放火燒毀他人所有之鰻苗寮，而認應成立同法第一百
    七十五條第一項之放火燒燬同法第一百七十三條、第一百七
    十四條以外之他人所有物罪，自有未洽。
四、被告提起上訴，辯稱：伊並非放火燒魚寮，是因為伊在燒垃
    圾，海風過大始延燒到告訴人魚寮等語，為有理由，原判決
    既有前揭瑕疵而無可維持，自應由本院將原判決撤銷改判，
    爰審酌被告係因燃燒漂流木、垃圾不當而延燒至本件非屬於
    建築物之鰻苗寮，行為本身雖具有危險性、惟因被告失火肇
    致火災之地點位於較為空曠之海灘，其中散布有數座寮舍雖
    非無危險性，然危險程度誠屬較低、造成捕鰻苗人財產之損
    失、未釀成人員傷亡之重大災害，併其犯後態度等一切情狀
    ，量處拘役五十九日，並依修正前刑法第四十一條第一項前
    段之規定，諭知易科罰金之折算標準。
五、至被告放火所用之打火機，未據扣案，被告亦陳稱業已滅失
    （見原審卷第四十頁），爰不予以宣告沒收。
據上論斷，應依刑事訴訟法第三百六十九條第一項、第三百六十
四條、第二百九十九條第一項前段、第三百條，刑法第二條第一
項、第一百七十五條第三項，修正前刑法第四十一條第一項前段
，罰金罰鍰提高標準條例第一條前段、修正前罰金罰鍰提高標準
條例第二條，判決如主文。
本案經檢察官黃東焄到庭執行職務。
中　　華　　民　　國　　96　　年　　3 　　月　　29　　日
　　　　　　　　　刑事第一庭審判長法　官  蔡  長  溪
　　　　　　　　　　　　　　　　  法　官  陳  春  秋
　　　　　　　　　　　　　　　　  法　官  林  俊  益
以上正本證明與原本無異。
檢察官如不服本判決，應於收受送達後十日內向本院提出上訴書
狀，其未敘述上訴之理由者並得於提起上訴後十日內向本院補提
理由書。
被告不得上訴。
                                  書記官  廖  月  女
中　　華　　民　　國　　96　　年　　3 　　月　　30　　日
附錄：本案論罪科刑法條全文
中華民國刑法第175條
（放火燒燬住宅等以外之物罪）
放火燒燬前二條以外之他人所有物，致生公共危險者，處 1 年以
上 7 年以下有期徒刑。
放火燒燬前二條以外之自己所有物，致生公共危險者，處 3 年以
下有期徒
刑。
失火燒燬前二條以外之物，致生公共危險者，處拘役或 3 百元以
下罰金。
